【裁判字號】    98,簡上,284
【裁判日期】    980430
【裁判案由】    家庭暴力防治法
【裁判全文】
臺灣板橋地方法院刑事判決             98年度簡上字第284號
上  訴  人
即  被  告  乙○○
上列上訴人即被告因家庭暴力防治法案件，不服本院97年度簡字
第10688 號中華民國98年1 月19日第一審判決（聲請案號：97年
度偵字第28712 號），提起上訴，本院管轄之第二審合議庭判決
如下：
    主  文
原判決撤銷。
乙○○違反法院依家庭暴力防治法第十四條第一項所為禁止實施
家庭暴力、禁止騷擾及遠離工作場所之民事通常保護令裁定，處
拘役肆拾日，如易科罰金，以新臺幣壹仟元折算壹日；又違反法
院依家庭暴力防治法第十四條第一項所為禁止實施家庭暴力、禁
止騷擾之民事通常保護令裁定，處拘役肆拾日，如易科罰金，以
新臺幣壹仟元折算壹日。應執行拘役陸拾日，如易科罰金，以新
臺幣壹仟元折算壹日。
    事  實
一、乙○○與甲○○前為同居男女朋友，二人具有家庭暴力防治
    法第3 條第2 款之家庭成員關係。乙○○前因對甲○○實施
    家庭暴力之行為，經本院家事法庭於民國97年7 月8 日以97
    年度家護字第726 號核發民事通常保護令裁定，命乙○○不
    得對甲○○實施身體或精神上不法侵害之行為，不得對於甲○○為騷擾之聯絡行為，並應最少遠離甲○○之住居所即臺
    北縣中和市○○街85號4 樓及工作場所即臺北縣土城市○○
    路114 巷21號1 樓至少100 公尺，該保護令有效期間為1 年
    。乙○○明知上開民事通常保護令裁定之內容，(一)竟仍基於
    違反上開保護令及恐嚇之犯意，於97年10月2 日晚間8 時20
    分許，前往甲○○位於臺北縣土城市○○路114 巷21號1 樓
    之工作場所，向甲○○恫稱：「你要這樣對我就不要怪我下
    次拿汽油桶來」等語，以此等加害生命、身體、財產之事恐
    嚇甲○○，而對甲○○實施精神上不法侵害及騷擾，使甲○○心生畏懼，致生危害於甲○○之安全，同時違反法院上開
    所為禁止對甲○○實施家庭暴力、騷擾及遠離工作場所之裁
    定；(二)復另基於違反上開保護令及恐嚇之犯意，於97年10月
    2 日下午4 時56分、下午5 時20分、同年月7 日凌晨0 時44
    分，以其所使用之0000000000號行動電話，接續傳送內容為
    「法院判罰我新台五萬元，我乙○○這輩子跟你沒完沒了」
    、「當初傳簡訓（應係「訊」之誤寫）給你，說員警把我們
    家弄得不勝其擾，請原、媽打電話給你，說大家事情到此為
    止，不料你拒接電話，甚至關機，堅持要上法院，弄到今日
    不可收拾的局面，我有給你機會，不要怪我心狠手辣？」、
    「你害我被關，這輩子第一次被戴上手拷被視為犯人偵訊到
    凌晨三點並遭受到不人道的對態（應係「待」之誤寫），你
    加諸在我身上及現在官司纏身的痛苦，現在我很難從這次官
    司中全身而退，你也註定這輩子很難從這次事件當中全身而
    退？」之簡訊予甲○○，以此等加害生命、身體、名譽、財
    產之事恐嚇甲○○，而對甲○○實施精神上不法侵害及騷擾
    ，使甲○○心生畏懼，致生危害於甲○○之安全，同時違反
    法院上開所為禁止對甲○○實施家庭暴力及騷擾之裁定。
二、案經臺北縣政府警察局土城分局報請臺灣板橋地方法院檢察
    署檢察官偵查後聲請簡易判決處刑。
    理  由
壹、證據能力：
    按被告以外之人於偵查中向檢察官所為之陳述，除顯有不可
    信之情況者外，得為證據，刑事訴訟法第159 條之1 定有明
    文。查，證人甲○○、丁○○於偵查中所為之陳述，業經具
    結，且無顯不可信之情形，自得為證據。
貳、事實認定及論罪科刑之理由
一、訊據被告乙○○固坦承於97年7 月間即知悉本院97年度家護
    字第726 號民事通常保護令之內容，仍於97年10月2 日晚間
    8 時20分許，前往甲○○位於臺北縣土城市○○路114 巷21
    號1 樓之工作場所，並於97年10月2 日下午4 時56分、下午
    5 時20分、同年月7 日凌晨0 時44分，以其所使用之000000
    0000號行動電話，接續傳送內容為「法院判罰我新台五萬元
    ，我乙○○這輩子跟你沒完沒了」、「當初傳簡訓（應係「
    訊」之誤寫）給你，說員警把我們家弄得不勝其擾，請原、
    媽打電話給你，說大家事情到此為止，不料你拒接電話，甚
    至關機，堅持要上法院，弄到今日不可收拾的局面，我有給
    你機會，不要怪我心狠手辣？」、「你害我被關，這輩子第
    一次被戴上手拷被視為犯人偵訊到凌晨三點並遭受到不人道
    的對態（應係「待」之誤寫），你加諸在我身上及現在官司
    纏身的痛苦，現在我很難從這次官司中全身而退，你也註定
    這輩子很難從這次事件當中全身而退？」之簡訊予甲○○，
    惟矢口否認有何公訴人所指違反保護令及恐嚇之犯行，辯稱
    ：伊在97年10月2 日跟伊母親丙○○○一起到甲○○工作的
    地方，只是想請甲○○幫忙，不要一直用法律告伊，並沒有
    對甲○○講任何恐嚇的話，至於簡訊部分，並不是伊單方面
    傳給甲○○，伊與甲○○兩人之間都有在互傳簡訊，簡訊的
    內容只是伊情緒的反應云云。
二、經查：
  (一)被告與甲○○前為同居男女朋友，被告前因對甲○○實施家
    庭暴力之行為，經本院家事法庭於97年7 月8 日以97年度家
    護字第726 號核發民事通常保護令裁定，命被告不得對甲○○實施身體或精神上不法侵害之行為，不得對於甲○○為騷
    擾之聯絡行為，並應最少遠離甲○○之住居所即臺北縣中和
    市○○街85號4 樓及工作場所即臺北縣土城市○○路114 巷
    21號1 樓至少100 公尺，該保護令有效期間為1 年，且該裁
    定經以郵寄方式寄送至被告之住所即臺北縣中和市○○路○
    段113 巷24號，因未獲會晤被告本人，亦無可受領文書之同
    居人或受僱人，而於97年7 月15日寄存於臺北縣政府警察局
    中和分局南勢派出所，另臺北縣政府警察局中和分局國光所
    員警亦於97年7 月17日下午6 時許，在臺北縣政府警察局中
    和分局國光所告知被告上開民事通常保護令之內容等情，有
    本院97年度家護字第726 號民事通常保護令裁定、送達證書
    、臺北縣政府警察局保護令執行紀錄表各1 份在卷可稽，自
    堪認定。
  (二)又被告確有於97年10月2 日晚間8 時20分許，前往甲○○位
    於臺北縣土城市○○路114 巷21號1 樓之工作場所，向甲○○恫稱：「你要這樣對我就不要怪我下次拿汽油桶來」等語
    一節，業經證人甲○○、丁○○於偵查及本院審理中證述明
    確，互核渠等之證述情節相符，應可採信。至被告於本院審
    理中雖提出證人即其母丙○○○為證，惟證人甲○○於本院
    審理中證稱：我就走進去開我美容室的門，被告就跟著進來
    ，然後被告一直罵我，罵我的內容我有些忘記了，因為我會
    害怕，我就打電話給丁○○問她要不要進來吃晚餐，後來丁○○進來之後，被告就蹲在工作室的門邊，丁○○就跟我面
    對面吃晚餐，被告就一直很懊悔、痛苦的表情，後來被告就
    突然說「你要這樣對我就不要怪我下次拿汽油桶來」，被告
    說完之後，丁○○就對被告說「楊先生你講這種話，不要說
    麗珍聽了害怕，我聽了都怕」，然後被告就打電話給他母親
    跟她說她可以進來了，之後她母親就進來了等語（見本院98
    年4 月16日審判筆錄第3 、4 頁），證人丁○○於本院審理
    中亦證稱：我在等甲○○的時候被告出現了，我嚇了一跳，
    我馬上拿手機想告訴甲○○被告出現了，要怎麼辦，結果我
    手機打開來，被告就跟我說「你不要試圖打電話給甲○○或
    是傳簡訊給她」，我們在對話的同時我就看到甲○○走到店
    內，然後被告看到也就跟著衝進去了，甲○○就跟被告說「
    你不可以靠近我」，可是被告還是跟著甲○○走進去，當時
    我不敢進去，我就一直在外面等，等了大概十來分鐘，甲○○打電話給我說我可以進去了，我以為他們處理好了，我就
    走進去，我就看到被告站在門口，甲○○就跟我說「趕快吃
    晚餐，不要擔誤上課時間」，所以我就坐下跟甲○○吃晚餐
    ，被告當時就蹲在門口跟甲○○講話，他們對話的內容大概
    就是說甲○○對他不好這類的話，甲○○當時有跟被告說「
    你趕快走，我有保護令，你不可以靠我那麼近」，後來被告
    就站起來走進來把門微微的關上，就說「如果你再這樣，下
    次來我就帶汽油桶」，我當時聽到我真的很害怕，我就跟被
    告說「不要說甲○○聽了會害怕，我聽了都覺得很恐怖」，
    之後被告就開門，被告的母親就進來了等語（見本院98年4
    月16日審判筆錄第7 頁），證人丙○○○於本院審理中亦證
    稱：我去的時候甲○○在吃飯，我跟她說他們男女朋友不需
    要做到這樣，不要一直跑法院，我拜託她，她跟她旁邊的人
    也很大聲，我還跟她旁邊的人說不干她的事情；我不是跟我
    兒子一起進去的，我兒子先進去的，他進去沒多久，大概2
    、3 分鐘我才進去的等語（見本院98年4 月16日審判筆錄第
    10頁），足見證人丙○○○確非與被告同時進入甲○○工作
    之美容室，而依證人甲○○、丁○○所述，證人丙○○○既
    係在被告向甲○○表示「你要這樣對我就不要怪我下次拿汽
    油桶來」等語之後始進入美容室，則證人丙○○○未聽聞被
    告對甲○○為上述恫嚇言詞，自屬當然，是證人丙○○○之
    證言自不足為有利被告之認定。
  (三)又被告確有於97年10月2 日、同年月7 日，以其使用之0000
    000000號行動電話，接續傳送內容為「法院判罰我新台五萬
    元，我乙○○這輩子跟你沒完沒了」、「當初傳簡訓（應係
    「訊」之誤寫）給你，說員警把我們家弄得不勝其擾，請原
    、媽打電話給你，說大家事情到此為止，不料你拒接電話，
    甚至關機，堅持要上法院，弄到今日不可收拾的局面，我有
    給你機會，不要怪我心狠手辣？」、「你害我被關，這輩子
    第一次被戴上手拷被視為犯人偵訊到凌晨三點並遭受到不人
    道的對態（應係「待」之誤寫），你加諸在我身上及現在官
    司纏身的痛苦，現在我很難從這次官司中全身而退，你也註
    定這輩子很難從這次事件當中全身而退？」之簡訊予甲○○
    一節，業經被告自承在卷，核與證人甲○○之證述情節相符
    ，並有簡訊翻拍照片共5 張在卷可稽，而觀諸上開簡訊之內
    容，被告一再以「我乙○○這輩子跟你沒完沒了」、「不要
    怪我心狠手辣？」、「你也註定這輩子很難從這次事件當中
    全身而退？」等言詞明示或暗示將來欲加害甲○○之生命、
    身體、名譽或財產，且均足以使人心生畏懼，害怕個人生命
    、身體安全、名譽或財產遭受危害，是被告之上開言詞實已
    超出正當之情緒抒發，而構成恐嚇之言詞。
  (四)綜上，被告所辯，均無可採。事證明確，被告犯行，均堪認
    定。
三、按家庭暴力防治法所稱家庭暴力者，謂家庭成員間實施身體
    或精神上不法侵害之行為；又所稱「騷擾」，指任何打擾、
    警告、嘲弄或辱罵他人之言語、動作或製造使人心生畏怖情
    境之行為，家庭暴力防治法第2 條第1 、3 款分別定有明文
    ，是被告於保護令有效期間內，以言詞或簡訊恐嚇甲○○，
    均屬精神上不法侵害及騷擾之行為。是核被告就犯罪事實(一)
    所為，係犯家庭暴力防治法第61條第1 款、第2 款、第4 款
    之違反保護令罪及刑法第305 條之恐嚇危害安全罪；就犯罪
    事實(二)所為，係犯家庭暴力防治法第61條第1 款、第2 款之
    違反保護令罪及刑法第305 條之恐嚇危害安全罪。又被告就
    犯罪事實(一)部分所為，雖係同時違反前揭裁定所禁止之三款
    行為，就犯罪事實(二)部分所為，雖亦係同時違反前揭裁定所
    禁止之二款行為，然法院依家庭暴力防治法核發通常保護令
    者，該保護令內之數款規定，僅分別為不同之違反保護令行
    為態樣，被告就犯罪事實(一)、(二)部分，各以一犯意而違反同
    一保護令上所禁止之數態樣，應各僅為一違反保護令之行為
    ，各屬單純一罪，應各僅以一違反保護令罪論處。又被告就
    犯罪事實(二)所示先後3 次以簡訊恐嚇甲○○之行為，係於密
    切接近之時地實施，侵害同一法益，各行為之獨立性極為薄
    弱，依一般社會健全觀念，在時間差距上，難以強行分開，
    在刑法評價上，以視為數個舉動之接續施行，合為包括之一
    行為予以評價，較為合理，應為接續犯。又被告就犯罪事實
    (一)、(二)部分，各係以一行為同時觸犯違反保護令罪與恐嚇危
    害安全罪，均為想像競合犯，應依刑法第55條規定，各從一
    重之違反保護令罪處斷。又被告所犯上開二次違反保護令罪
    ，犯意各別，應予分論併罰。
四、原審認被告上揭犯行，罪證明確，予以論罪科刑，固非無見
    ，惟就犯罪事實(二)部分，原聲請簡易判決處刑意旨聲請之範
    圍尚包括被告於97年10月7 日以0000000000號行動電話傳送
    內容為「你害我被關，這輩子第一次被戴上手拷被視為犯人
    偵訊到凌晨三點並遭受到不人道的對態（應係「待」之誤寫
    ），你加諸在我身上及現在官司纏身的痛苦，現在我很難從
    這次官司中全身而退，你也註定這輩子很難從這次事件當中
    全身而退？」之恐嚇簡訊部分，且此部分簡訊之內容已有暗
    示將來欲加害甲○○之生命、身體、名譽或財產，並足以使
    人心生畏懼，害怕個人生命、身體安全、名譽或財產遭受危
    害，是此部分亦已該當於家庭暴力防治法第61條第1 款、第
    2 款之違反保護令罪及刑法第305 條之恐嚇危害安全罪，原
    審漏未審酌此部分之犯罪事實，自有未洽，被告上訴否認犯
    罪，雖無理由，然原審判決既有上述可議之處，即屬不能維
    持，應由本院管轄之第二審合議庭予以撤銷改判。爰審酌被
    告在與告訴人甲○○分手後，不思理性處理兩性關係，無視
    法院依法核發之民事通常保護令，仍以言詞、簡訊恐嚇告訴
    人甲○○，造成告訴人甲○○精神上之痛苦，行為誠屬不該
    ，惟念告訴人甲○○已具狀表示願意原諒被告，及其犯罪之
    動機、目的、手段、所生危害等一切情狀，分別量處如主文
    所示之刑，並均諭知易科罰金之折算標準，及定其應執行刑
    ，並諭知易科罰金之折算標準，以示懲儆。
據上論斷，應依刑事訴訟法第455 條之1 第1 項、第3 項、第
369 條第1 項前段、第364 條、第299 條第1 項前段，家庭暴力
防治法第61條第1 款、第2 款、第4 款，刑法第11條前段、第
305 條、第55條、第51條第6 款、第41條第1 項前段，刑法施行
法第1 條之1 ，判決如主文。
本案經檢察官李巧菱到庭執行職務。
中    華    民    國    98    年    4     月    30    日
                    刑事第十二庭  審判長法  官  白光華
                                        法  官  楊志雄
                                        法  官  曾淑娟
上列正本證明與原本無異。
本判決不得上訴。
                                        書記官  謝雪紅
中    華    民    國    98    年    4     月    30    日
附錄本案論罪科刑法條全文：
家庭暴力防治法第61條：
違反法院依第14條第1 項、第16條第3 項所為之下列裁定者，為
本法所稱違反保護令罪，處3 年以下有期徒刑、拘役或科或併科
新臺幣10萬元以下罰金：
一、禁止實施家庭暴力。
二、禁止騷擾、接觸、跟蹤、通話、通信或其他非必要之聯絡行
    為。
三、遷出住居所。
四、遠離住居所、工作場所、學校或其他特定場所。
五、完成加害人處遇計畫
中華民國刑法第305條
以加害生命、身體、自由、名譽、財產之事，恐嚇他人致生危害
於安全者，處2 年以下有期徒刑、拘役或3 百元以下罰金。


司法院資訊處製作；財團法人民間司法改革基金會備份。
